【裁判字號】    94,交易,593
【裁判日期】    950425
【裁判案由】    過失致死
【裁判全文】
臺灣臺北地方法院刑事判決      九十四年度交易字第五九三號
公  訴  人  臺灣臺北地方法院檢察署檢察官
被      告  甲○○
上列被告因過失致死案件，經檢察官提起公訴（九十四年度偵字
第一六六五五號），因被告於準備程序進行中就被訴事實為有罪
之陳述，且所犯非死刑、無期徒刑、最輕本刑為三年以上有期徒
刑之罪或高等法院管轄第一審案件，經告知簡式審判程序之旨，
並聽取檢察官、被告之意見後，經本院合議庭裁定由受命法官獨
任進行簡式審判程序審理判決如下：
    主  文
甲○○因過失致人於死，處有期徒刑陸月，緩刑貳年，緩刑期內
付保護管束。
    事  實
一、甲○○於民國九十四年八月十二日九時五十五分許，騎乘車
    號ＢＦＬ—九九七號重型機車，沿臺北市○○○路○段第三
    車道東往西方向行駛，途經南京東路、寧安街口時，本應注
    意行經交岔路口時應減速謹慎慢行，遇有行人自行人穿越道
    通過時，應暫停禮讓行人先行，且行車速度不得超過每小時
    五十公里，而依當時情形又無不能注意之情事，竟疏於注意
    ，貿然以超過每小時五十公里之速度行駛，適有吳崇俠由北
    向南，行走於行人穿越道穿越該路口，甲○○見狀已閃避不
    及，其機車右側手把撞擊吳崇俠左側身體，致吳崇俠受有肋
    骨骨折、血胸、右側橫膈膜破裂、心臟挫傷右心室破裂、肝
    臟及脾臟破裂、骨盆骨骨折、左股骨骨折等傷害，經送醫急
    救，仍於同日十六時十分許，因胸腹腔內出血而不治。
二、案經臺灣臺北地方法院檢察署檢察官自動檢舉偵查起訴。
    理  由
一、上開犯罪事實，業據被告甲○○於本院坦承不諱（本院九十
    五年三月七日準備程序筆錄、審判筆錄），並有下列事證可
    稽：
  (一)被害人吳崇俠因遭被告機車撞擊，致受有肋骨骨折、血胸、
    右側橫膈膜破裂、心臟挫傷右心室破裂、肝臟及脾臟破裂、
    骨盆骨骨折、左股骨骨折等傷害，經送醫急救，仍因胸腹腔
    內出血不治等情，有國立臺灣大學醫學院附設醫院診斷證明
    書、臺北市○○○○○道路交通事故調查報告表(一)、(二)、道
    路交通事故談話紀錄表、道路交通事故現場圖、道路交通事
    故補充資料表、現場照片十一幀、臺灣臺北地方法院檢察署
    檢察官相驗筆錄、相驗屍體證明書、法醫驗斷書在卷可稽（
    九十四年度相字第五九九號偵卷第十一、十四至二五、三一
    、三四至五一、五四頁）。
  (二)按汽車（含機器腳踏車）行駛時，行近行人穿越道前，應減
    速慢行，遇有行人穿越時，無論有無交通警察指揮或號誌指
    示，均應暫停讓行人先行通過；且行車速度，依速限標誌或
    標線之規定，無標誌或標線者，行車時速不得超過五十公里
    ，道路交通安全規則第一百零三條、第九十三條第一項第一
    款分別定有明文。本件事發當時，天候雨，日間自然光線，
    道路速限為每小時五十公里，道路型態為四岔路口，道路為
    濕潤之柏油路面，路面無缺陷，亦無障礙物，視距良好等情
    ，有道路交通事故調查報告表(一)在卷可稽（同卷宗第十四頁
    ），可見依當時情形，並無不能注意之情事，惟被告於接近
    行人穿越道前並未減速慢行，仍以超過速限之速度行駛，遇
    行人通過時未暫停禮讓行人先行通過，致與被害人發生車禍
    ，導致被害人死亡，其對於車禍之發生自有過失，且其過失
    行為與被害人死亡結果間確有因果關係自明。
  (三)而本件事故經臺北市車輛行車鑑定委員會鑑定結果，認被告
    於行人穿越道有行人穿越時未暫停讓行人先行通過，且超速
    行駛，為肇事主因，有該會鑑定意見書在卷可憑（九十四年
    度偵字第一六六五五號偵卷第六、七頁）。至於該鑑定意見
    書記載被告涉嫌違反號誌管制亦為肇事主因，被害人吳崇俠
    涉嫌未依號誌指示穿越道路為肇事次因等情，惟參以該鑑定
    意見書記載：「一…(四)、依據警方道路交通事故初步分析研
    判表記載，處理警員至附近查訪商家，無監視器拍攝到肇事
    經過情形，故無從確認肇事當時號誌運作之燈號情形，且目
    前尚無其他跡證，而僅由涂君（被告）之陳述；因此尚不足
    以確認肇事當時行人吳君（被害人）係未依號誌指示穿越道
    路，或且雙方當事人均有可能於各自行向之號誌為清道時間
    或綠燈結束前進入該路口」等語，足見該會鑑定意見僅認為
    被告、被害人有違反號誌管制、指示之可能性而已。且本院
    亦查無積極證據足認事發當時該路口號誌運作情形，既無確
    切事證，尚難遽認被告、被害人均有未依號誌管制、指示之
    過失情事，附此敘明。
  (四)綜上，本件事證明確，被告過失犯行可以認定。
二、核被告所為，係犯刑法第二百七十六條第一項之過失致死罪
    。爰審酌被告犯罪後坦承犯行，態度良好，惟造成被害人死
    亡結果無以回復，犯罪所生危害甚鉅，及被告所涉過失情節
    輕重、被告之品行、智識程度等一切情狀，量處如主文所示
    之刑，並諭知易科罰金之折算標準。末查，被告未曾受任何
    刑之宣告，有臺灣高等法院被告前案紀錄表在卷可稽，經此
    偵、審程序，自當知所警惕，信無再犯之虞，且被告應公訴
    檢察官之要求，同意至老人福利機構從事義務服務一百小時
    （本院九十五年四月十一日準備程序筆錄），本院綜核各情
    ，認上開有期徒刑之宣告，已足策其自新，所宣告之刑，以
    暫不執行為適當，併依法諭知緩刑二年，用啟向上，並依刑
    法第九十三條第一項之規定宣告緩刑期內付保護管束，俾由
    觀護人給予適當之監督。
據上論斷，應依刑事訴訟法第二百七十三條之一第一項、第二百
九十九條第一項前段、刑法第二百七十六條第一項、第四十一條
第一項前段、第七十四條第一款、第九十三條第一項，罰金罰鍰
提高標準條例第一條前段、第二條，判決如主文。
本案經檢察官趙雪瑛到庭執行職務
中    華    民    國  九十五  年    四    月  二十五  日
                  刑事第五庭    法  官  高偉文
以上正本證明與原本無異。
如不服本判決，應於判決送達後十日內向本院提出上訴狀（應抄
附繕本）。告訴人或被害人如對於本判決不服者，應具備理由請
求檢察官上訴，其上訴期間之計算係以檢察官收受判決正本之日
期為準。
                                書記官  張華瓊
中    華    民    國  九十五  年    四    月  二十五  日
附錄本案論罪科刑法條全文
中華民國刑法第二百七十六條
因過失致人於死者，處二年以下有期徒刑、拘役或二千元以下罰
金。
從事業務之人，因業務上之過失犯前項之罪者，處五年以下有期
徒刑或拘役，得併科三千元以下罰金。


司法院資訊處製作；財團法人民間司法改革基金會備份。
